臺灣臺中地方法院刑事判決　　　　　　　96年度易字第5060號
公　訴　人　臺灣臺中地方法院檢察署檢察官
被　　　告　甲○○
　　　　　　　　　　國民
上列被告因詐欺案件，經檢察官提起公訴（九十六年度偵字第二
○四九○號）及移送併辦（九十六年度偵字第二○三二三、二○
三二五號），本院合議庭裁定改以簡式審判程序審理，判決如下
：
    主  文
甲○○幫助共同意圖為自己不法之所有，以詐術使人將本人之物
交付，處有期徒刑月，如易科罰金，以新臺幣壹仟元折算壹日
，減為有期徒刑壹月又拾伍日，如易科罰金，以新臺幣壹仟元折
算壹日。
    犯罪事實
一、甲○○明知金融機構帳戶之存摺及金融卡係供自己使用之重
    要理財工具，關係個人財產、信用之表徵，且可預見存摺、
    印章、金融卡及其密碼如交予他人使用，而未加以闡明正常
    用途，極易被利用為與財產有關之犯罪工具，更使犯罪難以
    查緝，竟因積欠某姓名年籍不詳綽號「阿智」之成年男子債
    務，即聽從「阿智」之指示，以出租金融機構帳戶之方式抵
    償所積欠之債務，而不顧他人可能遭受財產上損害之危險，
    基於縱若其金融機構帳戶被利用作為遂行他人詐欺取財之犯
    罪使用，亦不違背其本意之幫助犯意，於九十五年十二月十
    五日，在臺中市○區○○路與中華路口處，以每三個月新臺
    幣（下同）一千元之代價，將其設於合作金庫銀行衛道分行
    （以下簡稱合作金庫銀行）帳號：00000000000
    00號帳戶之存摺及金融卡，出租並交付予「阿智」，同時
    告知「阿智」其金融卡密碼，而容任他人使用其上開銀行帳
    戶以遂行詐欺取財之犯罪。嗣「阿智」取得甲○○上開銀行
    帳戶後，即與另名不詳姓名年籍之成年女子共同基於意圖為
    自己不法所有之犯意聯絡，先於報紙刊登不實之貸款廣告，
    待急須金錢者，電詢貸款事宜時，即為下列詐欺取財行為：
  (一)戊○○於九十六年三月八日下午三時許，撥打上開貸款廣告
    所載聯絡電話，而由該綽號「阿智」之不詳姓名年籍成年男
    子自稱「李副總」與之接洽，並諉稱：須先匯預繳費用、保
    險費、風險管理費、帳戶管理費至甲○○上開合作金庫銀行
    帳戶等指定帳戶內，方可辦理貸款云云，戊○○信以為真，
    而依其指示，分別於(1)九十六年三月八日下午三時十九分許
    ，匯款一萬元；(2)九十六年三月十二日上午十時二十二分許
    ，匯款四萬元；(3)同日中午十二時七分許，匯款三萬元至甲○○上開合作金庫銀行帳戶內。嗣戊○○於匯款後，再撥打
    電話與「阿智」聯絡時，「阿智」之電話均處於關機狀態，
    戊○○始查悉受騙。
  (二)丙○○於同年月十一日下午四時許，撥打上開貸款廣告所載
    聯絡電話，由該不詳成年女子接聽電話後佯稱：必須要先繳
    納風險費三萬元，始可申請貸款云云，致丙○○陷於錯誤，
    而依其指示於同年月十四日前往桃園市○○路八四五號之合
    作金庫南桃園分行，以無摺存款之方式，存入三萬元至甲○○上開帳戶內後，依約定至桃園縣桃園市○○路四二九號復
    華銀行等待該不詳成年女子以簽約貸款，惟因久候不見該不
    詳成年女子出現，始知受騙上當。
  (三)乙○○於同年月十二日上午十一時十六分前某時，撥打前述
    貸款廣告上所載聯絡電話，由「阿智」與其接洽，而詐稱：
    若要貸款，須先繳納五萬元之保證金，就會有人來對保云云
    ，乙○○因而陷於錯誤，而依其指示，於同年月十二日上午
    十一時十六分許，匯款五萬元至甲○○上開合作金庫銀行帳
    戶中。嗣因「阿智」要求乙○○繼續繳交其他費用，乙○○
    乃表示不要辦理貸款，並請「阿智」將上開款項返還，惟「
    阿智」並未依約返還，乙○○始知察覺遭受詐騙。
二、案經臺中市警察局第二分局報告臺灣臺中地方法院檢察署檢
    察官偵查起訴及移送併辦。
    理    由
一、訊據被告甲○○對於上開犯罪事實坦承不諱，核與證人即被
    害人戊○○於警詢及本院審理時、證人即被害人丙○○、乙○○於警詢時分別證述遭人以如犯罪事實欄一、所載之方式
    詐騙，致陷於錯誤，而匯款至被告上開合作金庫銀行帳戶等
    情均相符合，且有被告上開合作金庫銀行帳戶新開戶建檔登
    錄單、中國農民銀行（改制前）存款印鑑卡、存款對帳單、
    合作金庫銀行各類存摺分戶交易明細表、存摺存款客戶當月
    份交易資料查詢單被害人丙○○、乙○○提出之存款憑條各
    一紙、被害人戊○○提出之存款憑條三紙附卷可稽，足徵被
    告之自白與事實相符，堪以採信。衡情任何人均可辦理金融
    機構帳戶存摺使用，是如無正當理由，實無借用他人存摺使
    用之理，而金融機構帳戶存摺亦事關個人財產權益之保障，
    其專有性甚高，除非本人或與本人具親密關係者，難認有何
    理由可自由流通使用該存摺。又一般人均有妥為保管及防止
    他人任意使用之認識，縱特殊情況偶需交付他人使用，亦必
    深入瞭解用途及合理性，始予提供，且該等專有物品如落入
    不明人士手中，而未加以闡明正常用途，極易被利用為與財
    產有關之犯罪工具，此為吾人依一般生活認知所易於體察之
    常識，而有犯罪意圖者，非有正當理由，竟徵求他人提供帳
    戶，客觀上可預見其目的，係供為某筆資金之存入，嗣再行
    領出之用，且該筆資金之存入及提領過程係有意隱瞞其流程
    及行為人身分曝光之用意，一般人本於一般認知能力均易於
    瞭解，尤其邇來因詐欺取財集團猖獗，報章媒體屢屢報導其
    均以蒐購人頭帳戶作為其詐欺取財供匯款之工具，政府並因
    而於電子或平面媒體廣為宣導防止民眾受騙，被告為智慮成
    熟之成年人，是其應可預見將其上開合作金庫銀行帳戶之存
    摺、金融卡及其密碼提供他人使用，將幫助他人實施詐欺取
    財犯罪，但仍將其該銀行帳戶之存摺、金融卡及其密碼交付
    於不詳姓名年籍綽號「阿智」之成年男子，顯具縱有人以其
    該銀行帳戶實施詐欺取財之犯罪，亦不違背其本意之幫助意
    思至明。從而，本件事證明確，被告犯行堪以認定，應予依
    法論科。
二、查該收受被告上開合作金庫銀行帳戶之不詳姓名年籍綽號「
    阿智」之成年男子夥同另一名姓名年籍不詳之成年女子共同
    基於意圖為自己不法所有之犯意聯絡，於如犯罪事實欄一、
    所載之時間，施用如犯罪事實欄一、所載之詐術，致被害人
    戊○○、丙○○、乙○○均陷於錯誤，而分別匯款至被告上
    開合作金庫銀行帳戶，核其等所為，係共同犯刑法第三百三
    十九條第一項之詐欺取財罪。被告將其所有之合作金庫銀行
    帳戶提供予「阿智」等人作為詐欺取財犯罪之指定匯款帳戶
    ，乃係基於幫助「阿智」等人詐欺取財之不確定故意，而被
    告提供上開合作金庫銀行帳戶之行為，要屬詐欺取財構成要
    件以外之行為，則被告應屬以幫助之意思，參與詐欺取財構
    成要件以外之行為，核其所為，係犯刑法第三十條第一項前
    段、第三百三十九條第一項之幫助詐欺取財罪，並依刑法第
    三十條第二項之規定，按正犯之規定減輕其刑。又被告提供
    上開合作金庫銀行帳戶之存摺、金融卡及密碼，經「阿智」
    等人分別持以詐欺取財犯罪使用，並侵害上開被害人戊○○
    、丙○○、乙○○之財產法益，係一行為而觸犯同一罪名之
    同種想像競合犯，應從一幫助詐欺取財罪處斷。如犯罪事實
    欄一、所示之犯行，公訴人雖僅就被告提供其上開合作金庫
    銀行帳戶，幫助「阿智」等人對被害人丙○○詐欺取財之犯
    行予以起訴，而就被告所提供該帳戶幫助「阿智」等人對被
    害人戊○○、乙○○詐欺取財部分犯行，未經起訴，然本院
    認此部分與經起訴部分有想像競合犯之裁判上一罪之關係，
    且經檢察官移送併辦，基於審判不可分原則，自得併予審理
    ，附此敘明。爰審酌被告明知目前社會上詐騙集團犯案猖獗
    ，時有利用人頭帳戶詐欺取財之情事，竟仍率爾將其銀行帳
    戶出賣供他人使用，使犯罪難以查緝，等同助長犯罪，對社
    會秩序危害非輕，惟念被告犯罪後坦承犯行，且於本院準備
    程序時積極表示願賠償被害人所受損害，並已於本院審理時
    賠償被害人戊○○三萬元填補其所受之部分損害（另被害人
    乙○○已死亡，而丙○○則經傳未到），足見被告確有認錯
    悔過之意，被告復並未實際參與詐欺取財之犯罪，責難性較
    小等一切情狀，量處有期徒刑三月。又查本件被告之犯罪時
    間，係在九十六年四月二十四日以前，所犯為刑法第三十條
    第一項、第三百三十九條第一項之幫助詐欺取財罪，且其宣
    告刑未逾有期徒刑一年六月，合於中華民國九十六年罪犯減
    刑條例減刑之規定，爰依該條例規定減其宣告刑二分之一，
    即減為有期徒刑一月又十五日，並依同條例第九條及刑法第
    四十一條第一項前段之規定，諭知易科罰金之折算標準，以
    示懲儆。
據上論斷，應依刑事訴訟法第第二百七十三條之一第一項、二百
九十九條第一項前段，刑法第三十條第一項、第二項、第三百三
十九條第一項、第四十一條第一項前段，刑法施行法第一條之一
，中華民國九十六年罪犯減刑條例第二條第一項第三款、第七條
、第九條，判決如主文。
本案經檢察官丁○○到庭執行職務。
中　　華　　民　　國　　96　　年　　12　　月　　 7　　日
                        刑事第一庭  法  官  郭妙俐
上正本證明與原本無異。
如不服本判決，應於判決送達後十日內向本院提出上訴狀，上訴
於臺灣高等法院臺中分院 (須附繕本)。
上訴書狀如未敘述理由，應於上訴期間屆滿後二十日內補提理由
書於本院。
                                    書記官  陳玉芬
中　　華　　民　　國　　96　　年　　12　　月　　 7　　日
附錄本案論罪科刑法條全文
刑法第三十條
幫助他人犯罪者，為從犯。雖他人不知幫助之情者，亦同。
從犯之處罰，得按正犯之刑減輕之。
刑法第三百三十九條
意圖為自己或第三人不法之所有，以詐術使人將本人或第三人之
物交付者，處五年以下有期徒刑、拘役或科或併科一千元以下罰
金。
以前項方法得財產上不法之利益或使第三人得之者亦同。
前二項之未遂犯罰之。
